# 员工持股事项

提问人：jangyanbo 时间：2015-12-08 00:53:50
陈老师好！关于员工持股事项的会计处理向您请教 某公司公司章程规定，员工退休或者离职后由公司回购其持有的股份，在持有期间有权利分配股利，请问这种情况下是否按照准则解释 7 号中的限制性股票的处理原则进行会计处理及列报每股收益及稀释的每股收益呢

回答人：chenyiwei
信息过于简单，无法判断，要看员工任职期间有无出售股份的渠道，是否对受让人和转让价格有限制。

提问人：jangyanbo 时间：2015-12-08 01:44:13
陈老师好：关于员工持股问题举例说明向您请教： 某公司（即将上新三板，事务所出具股改报告时，公司 2012 年成立）成立时共计30 名自然人股东，共计投资资金 300 万元，每股一元，共计 300 万股本，公司章程预定股东退休时公司应无条件按照每股一元的价格进行回购。且在未退休时每年有权利获得股利，股份只能由公司回购，且回购价格是当时的入股价格，我的问题是 1 、公司借：银行存款 300 万，贷：股本 300 万元是为了法律形式，请问这种情况下是否按照准则解释 7 号同时借：库存股 300 贷：其他应付款 300 进行追溯调整呢！ 2 、公司分配股利时是否是通过利润分配的科目进行账务处理呢，还是视同是债的形式借费用呢 3 、每股收益及稀释的每股收益如何列报呢 4 、股改时要求净资产不能低于股本，请问这时的股本是否应减掉库存股的金额呢 5 、母公司如何对该公司进行合并处理呢，也就是说分配的股利是视同是债进当期损益还是视同利润分配呢，

回答人：chenyiwei
1 、由于员工退休是随着时间流逝必然会发生的事项，因此此处的回购必然会发生。因为回购价格固定为 1 元，且员工中途无其他退出渠道，故员工并未享有或承担其股份公允价值变动的收益和风险。该交易不属于股份支付，而属于《企业会计准则第 9 号——职工薪酬》规范的利润分享计划。取得员工的出资应列报为负债。可参照解释 7 号中的做法确认库存股和其他应付款。 2 、因为实质上是利润分享计划，所以员工据此分享公司收益的金额应计入损益。 3 、因为不承认其为权益，所以分子中不含员工分享的利润（已在计算净利润时扣除）、分母中不含员工所持有的这部分股份。该部分股份无转换为实质普通股的权力，故无稀释性影响。 4 、会计上按实质重于形式原则处理。净资产不含这部分员工入股金额。 5 、母公司合并报表层面也是将员工入股金额确认为负债，归属员工的利润分享金额计入费用。

提问人：jangyanbo 时间：2015-12-09 00:24:33
多谢陈老师的解答！假如其他条件不变只是回购价格按照回购时的股票的市场价格的话上述1-5会有怎样的变化呢

回答人：chenyiwei
如果回购义务仍由公司承担，则仍属于金融负债，相应地利润分配金额仍需作为费用。如由大股东届时回购，则公司可以作为授予后立即可行权的权益结算股份支付处理，于授予日将该日公允价值和授予价格间差额一次入费用。

提问人：zhs7403 时间：2015-12-09 19:44:54
陈老师，如果按照回购时的股票的市场价格的话，那个根据解释 7 号 dr 库存股 cr长期应付款的金额如何选取？是进行估值？如果退休才可以回购，那么您回复作为直接可行权条件一次计入当期损益是否合理？

回答人：chenyiwei
1 、可按现时的期末市价确定其义务金额。 2 、因为回购义务是大股东的，又是按届时的公允价值，所以就是一个正常的股权交易，与股份支付无关了。对公司而言就是体现低价授予股份的影响。

提问人：zhs7403 时间：2015-12-09 20:42:27
陈老师，您的观点我基本同意，但是如果回购义务是母公司，且在员工退休时，则子公司作为一次可行权是否合理？还是在员工这段期间平均分摊更好？

回答人：chenyiwei
如果员工发生退休前提前回购的情形时只能按原授予价格回购，只有在退休时才能按公允价值回购，且中途无其他退出渠道，则可以在整个剩余工作年限内分摊股份支付费用，其他情况不可以。